【裁判字號】    89,交上易,227
【裁判日期】    890822
【裁判案由】    過失傷害
【裁判全文】
臺灣高等法院高雄分院刑事判決                  八十九年度交上易字第二二七號
    上訴人  台灣高雄地方法院檢察署檢察官
    被  告  甲○○
右上訴人因被告過失傷害案件，不服臺灣高雄地方法院八十九年度交易字第四一四號
中華民國八十九年八月廿二日第一審判決（起訴案號：臺灣高雄地方法院檢察署八十
九年度偵字第八一四七號），提起上訴，本院判決如左：
    主      文
原判決撤銷。
甲○○因過失傷害人，處拘役肆拾日，如易科罰金，以參佰元折壹日。
    事      實
甲○○於民國（下同）八十八年十二月卅日十七時許，駕駛車牌號碼ＸＲ—八一四七
號小貨車，沿高雄縣鳥松鄉往鳳山市方向行駛，途經鳳松路與經武路之Ｙ字型三叉路
口時，應注意汽車行駛時，駕駛人應注意車前狀況及兩車併行之間隔，並隨時採取必
要之安全措施，同向騎於右邊機車，至該路口若欲左（斜）轉向經武路，可能會有有
侵入鳳松路直行車道之預見，依當時天候良好，路況並無障礙之情形下，亦無不能注
意之情事，竟貿然前行，適有同向在前由告訴人乙○○乘騎之車牌號碼ＷＣＰ—一二
一號機車亦行至該路口，欲往經武路方向行駛，於轉彎前，行車位置約在自小客車右
前方，甚為靠近自小客車，甲○○猶未提高注意與蘇車未保持適當間距，並防蘇車突
然左轉間反應不及，嗣因乙○○因欲左轉（未讓直行之黃車先行）使車身稍侵入鳳松
路直行車道，兩車因而發生擦撞，乙○○人車倒地後，頭部左側硬膜上腔受有出血性
傷害，案經乙○○訴請台灣高雄地方法院檢察署檢察官偵查起訴。
    理     由
一、訊據被告甲○○對於上揭時、地，與告訴人乙○○發生車禍，告訴人並因之受有
    傷害之事實，固不否認，惟堅決否認其駕駛行為有何過失，辯稱：乙○○騎機車
    本來與伊同向行駛，後來卻突然左轉，機車車頭來撞伊右邊車門，伊閃避不及，
    才會發生車禍的云云。惟查：
(一)、本件被告駕駛自小客車，於前揭時地，與告訴人所騎乘之機車肇事碰撞，致告訴
    人車倒地，並遭拖行受傷之事實，已據告訴人於指訴甚明，並有車禍現場照片四
    幀及驗傷診斷證明書一紙附卷可稽；又本件肇事地點之高雄縣鳳山市○○路劃分
    有四線快車道及二線慢車道，在鳳松路與經武路交岔路口，設有行車管制號誌，
    由鳳松路（由北往南）直行時之號誌為紅燈及綠燈直行箭頭，由鳳松路左轉經武
    路之號誌則為綠燈直行箭頭及綠燈左轉箭頭，此亦有告訴人庭呈之現場照片在卷
    可參，告訴人自承「我當時走鳳松路左轉經武路往五甲路方向行駛」（偵卷三十
    頁反面之警訊筆錄），參以被告與告訴人車在到達三叉路口前，原係平行直走鳳
    松路，相安無事，其到達路口後在被告車遵守綠燈燈號，維持直行狀況下，竟發
    生碰撞，應與告訴人車主觀上欲左轉橫越鳳松路快車道左轉經武路，致客觀上機
    車方向有所偏左，而侵入被告自小客車原行駛車道，導致碰撞相關，是本件車禍
    之發生，主要肇因於告訴人未依規定左轉，而被告亦係依燈光號誌指示行駛，應
    可確認（告訴人過失程度，判決理由再詳如後述），但本件發生碰撞之一刻，告
    訴人機車位置原係在被告車之右前方，而進入路口同向行進之前，告訴人車亦均
    在被告車之右前方，進入路口後，告訴人機車並與被告自小客車甚為靠近等情，
    已據被告於本院調查中供陳甚明，參以被告途經鳳松路與經武路之Ｙ字型三叉路
    口時，固係直行車，但其右前方既有機車緊靠其車身，行至該路口自應注意其可
    目及之車前方狀況，且因當時燈號係可左轉燈號，行走於右邊之機車，亦可能於
    此路口進行左轉經武路，即應注意同向騎於右前邊之機車，至該路口若欲左（斜
    ）轉向經武路，可能會有有侵入鳳松路直行車道之舉，竟仍逕自貿然直行，且未
    提高注意保持與告訴人機車適當間距與距離，致因違規轉彎未讓被告車先行即逕
    左（斜）轉之由告訴人乙○○所乘騎機車，於左轉之際，無從即時反應閃避，兩
    車因而發生擦撞，被告難謂無違反行車應保持安全間距及注意前方注意義務，被
    告辯稱無過失，尚無可採。另依卷附照片顯示機車車損情形（附本院卷），告訴
    人機車車頭並無撞擊損壞之痕跡，反而告訴人之機車車尾左側有擦撞破壞之痕跡
    ，核與兩車未保持安全距離致生擦撞後所可能發生車損結果之常情相合，是被告
    辯稱「告訴人突然左轉，機車車頭來撞伊右邊車門」等語，亦無可採信。
(二)、告訴人固迭為陳稱：伊靠路邊行駛鳳松路，也未有轉彎動作，是被告自後勾到伊
    ，又拖行了十餘公尺云云，然告訴人於車禍當時之行車方向，係欲從鳳松路左轉
    經武路往五甲方向，而伊與被告之車發生撞擊後，被被告之車拖行了約十多公尺
    乙節，業據告訴人於警訊供陳甚明，參酌道路交通事故調查報告表上警繪現場圖
    及車禍現場照片所示，車禍發生後，被告之車停放在鳳松路由北往南方向之「內
    側」快車道上，告訴人之機車則倒置於交岔路口內（即鳳松路由北往南方向之外
    側快車道延伸線，距號誌燈垂直距離為十三．七公尺），機車後留有一大致呈由
    北往南直線走向之長十二．八公尺之刮地痕，而被告所駕駛之小貨車右車門左方
    有一呈水平走向之刮痕等情，顯見本件車禍之發生，應係告訴人騎乘輕型機車行
    至鳳松路與經武路交岔路口，而欲左轉經武路時，因未注意該路口設有行車管制
    號誌，若欲順利安全左轉經武路，於距交岔路口三十公尺前換入內側左轉車道，
    縱認依該轉彎方法有侵入快車道違規之嫌，而不欲事先侵入同向快車道，亦應駛
    至路口處，靠邊等待鳳松路直行車先行通過後，再伺機左（斜）轉，而依常情，
    若謂告訴人車亦係直行，本可保持進入路口前之同向車行狀況，客觀上並未見有
    被告車突偏右開車之情，兩車亦不致發生擦撞，然因告訴人主觀上有左轉意念，
    至該路口機車又無暫停路邊之舉，必與其欲逕行左轉之意念相關，此時自易使其
    機車位置無意間偏向左邊而稍侵入鳳松路直行快車道，是本件之擦撞應係告訴人
    車同向直行至路口交岔路口後，遽然有偏左左轉之舉，致原直行之被告見狀閃煞
    不及，其汽車右前方車門與機車發生擦撞，因而肇事，至為灼然，是告訴人之過
    失，應係本件肇事之主因。又本件車禍經台灣省車輛行車事故覆議鑑定委員會鑑
    定結果，亦同認定告訴人過失程度嚴重，有該委員會府覆議字八九○四五九號覆
    議意見書存卷可按。至上開台灣省車輛行車事故覆議鑑定委員會鑑定結果，固認
    被告無過失，然該鑑定意見未見及本件肇事事故地點係Ｙ型三叉路口，右方慢車
    道上行駛之機車，若欲左轉經武路，必於路口處會有橫越鳳松路快車道之情，則
    直行於快車道上之被告車即應提高警覺，保持與告訴人車同向之右邊機車間安全
    間距，並隨時注意機車有違規突然左轉侵入車道之情，是此部分鑑定意見，自失
    諸客觀，本院爰不予採認。
(三)、綜上所述，被告行經三叉路口，應注意在其右前方緊靠之機車，若逕偏左左轉，
    會有侵越其直行車道，肇致碰撞之虞，猶未提高注意，且因告訴人機車始在被告
    車右前方，並無不能注意之情事，猶未保持安全間距，及可能發生前方之一切狀
    況，致對告訴人一方之違規左轉行為無從及時避開，核與道路交通安全規則第九
    十四條第三項「汽車行駛時，駕駛人應注意車前狀況及兩車併行之間隔，並隨時
    採取必要之安全措施」之違規規定相合，自有過失甚明（惟僅係肇事次因）。本
    件事證明確，被告犯行堪予認定。
二、核被告所為係犯刑法第二百八十四條第一項前段過失傷害罪。本件肇事後，處理
    警員據報到場後，被害人已送醫，現場僅剩被告在場等情，已據證人即檠員邱健
    良於偵查中證陳甚詳，足見被告肇事後，留在現場等候警員前來處理，並未逕行
    離去，其自符對於未發覺之罪自首而受裁判之情，爰依刑法第六十二條減輕其刑
    。被告過失犯罪事證甚明，原審法院未予究明，遽諭知無罪，自有未合，原審檢
    察官執此為上訴意旨，指摘原判決不當自有理由，應由本院撤銷改判。審酌被告
    並無犯罪前科，本件過失程度相較為輕及其他一切情狀，量處如主文第二項所示
    之拘役刑，並諭知易科罰金折算標準。至本件被告所駕駛之車輛，固屬小貨車，
    但被告辯陳「欲到經武路橋下找人」、「車子借來載東西的，賣菜並未用到此車
    」，參以卷附照片，案發時小貨車上所置放之物品僅屬雜物，客觀上非與被告所
    稱賣菜行業有關之物品，自難遽論被告係從事業務中肇事，附此敘明。
據上論斷，應依刑事訴訟法第三百六十九條第一項前段、第三百六十四條、第二百九
十九條第一項前段，刑法第二百八十四條第一項、第六十二條、第四十一條，罰金罰
鍰提高標準條例第一條前段、第二條、判決如主文。
本案經檢察官林炎昇到庭執行職務。
中      華      民      國    八十九    年     十二     月    三  十    日
                              臺灣高等法院高雄分院刑事第八庭
                                  審判長法官  郭雅美
                                        法官  莊飛宗
                                        法官  洪兆隆
右正本證明與原本無異。
不得上訴。
                                      書記官  葉淑華
中      華      民      國    九  十    年     一       月      三      日
附錄：本判決論罪科刑法條：
刑法第二百八十四條第一項
因過失傷害人者，處六月以下有期徒刑、拘役或五百元以下罰金。致重傷者，處一年
以下有期徒刑、拘役或五百元以下罰金。
                                                                      Ａ


司法院資訊處製作；財團法人民間司法改革基金會備份。
